臺灣臺南地方法院民事裁定　　　　　 99年度司財管字第181號
聲　請　人　臺南市政府稅務局
法定代理人　施伯齡
上列聲請人聲請選任被繼承人趙瑞錦之遺產管理人事件，本院裁
定如下：
    主      文
選任財政部國有財產局臺灣南區辦事處臺南分處為被繼承人趙瑞
錦之遺產管理人。
程序費用新臺幣壹仟元由被繼承人趙瑞錦之遺產負擔。
    理      由
一、按繼承開始時，繼承人之有無不明者，由親屬會議於一個月
    內選定遺產管理人，並將繼承開始及選定遺產管理人之事由
    ，向法院報明；無親屬會議或親屬會議未於前條所定期限內
    選定遺產管理人者，利害關係人或檢察官，得聲請法院選任
    遺產管理人，並由法院依前項規定為公示催告；公示催告期
    限屆滿，無繼承人承認繼承時，其遺產於清償債權，並交付
    遺贈物後，如有剩餘，歸屬國庫；非公用國有財產以財政部
    國有財產局為管理機關，民法第1177條、第1178條第2項、
    第1185條、國有財產法第12條分別定有明文。
二、聲請意旨略以：被繼承人趙瑞錦（民國○○年○月○○日生，身
    分證統一編號：Ｚ000000000號，94年7月18日死亡，生前最
    後住所：臺南市玉井區望明里8鄰公館56號）截至99年12月8
    日止，尚滯欠稅捐及罰鍰新臺幣13,162元未繳納（含本稅、
    滯納利息），茲因其死亡時尚留有遺產可供換價以清償其所
    積欠之租稅債務，本件有行強制執行之實益，惟被繼承人趙
    瑞錦已於94年7月18日死亡，其法定繼承人均已拋棄繼承權
    ，亦未依民法第1177條、第1178條於法定期限內，召開親屬
    會議並選任遺產管理人，以致聲請人之債權無法行使，為保
    障聲請人即債權人之權益，聲請人爰依法聲請鈞院選任被繼
    承人趙瑞錦之遺產管理人等語。
三、聲請人主張之上開事實，業據提出台南市稅務局欠稅總歸戶
    查詢情形表2件、本院97年4月9日南院雅家巳94年度繼字第
    1288號函、99年11月3日南院龍家秀98年度司繼字第701號函
    、繼承系統表、戶政連線除戶資料、財產歸屬資料清單各1
    份為證，聲請人主張堪信為真實；復查被繼承人趙瑞錦之繼
    承人均已拋棄繼承權，業據本院調閱94年度繼字第1288號、
    98年度司繼字第701號拋棄繼承卷宗核閱無誤，又未準用民
    法第1177條規定選定遺產管理人，而聲請人為被繼承人之債
    權人，故聲請人以利害關係人聲請選任被繼承人之遺產管理
    人，核與上開規定並無不合，應予准許。
四、查本件被繼承人趙瑞錦之繼承人均已拋棄繼承權，足見渠等
    對被繼承人遺產之處置已漠不關心，經本院函詢其繼承人趙
    玉美、趙春美、趙家君、趙家伶、趙元君，請其等於文到五
    日內以書面陳明是否願意擔任被繼承人趙瑞錦之遺產管理人
    ，逾期視為無願意，上開繼承人均逾期未陳明其意願，視為
    無願意擔任，有送達證書附卷可憑。查被繼承人趙瑞錦之遺
    產，倘無人承認繼承時，將於清償債權，交付遺贈物後，歸
    屬國庫，即無人繼承之遺產若有賸餘，終歸國家所取得，則
    職司國有財產管理之有關機關自係最為適合擔任遺產管理之
    人，況上開機關就遺產管理之有關法律程序亦相當熟悉；故
    為使遺產之處置順利進行，並考量遺產管理之專業性與公平
    性，認選任財政部國有財產局臺灣南區辦事處臺南分處為被
    繼承人趙瑞錦之遺產管理人為適當。
五、依非訟事件法第157條、第24條第1項，裁定如主文。
中    華    民    國   100    年    3     月    11    日
                  家事法庭    司法事務官  蔡明賢
以上正本係照原本作成。
如對本裁定抗告須於裁定送達後10日內向本院提出抗告狀
中    華    民    國   100    年    3     月    11    日
                              書記官  曾詩珊